最高法院刑事判決　　　　　　九十六年度台上字第四七二六號
上　訴　人　甲　○
　　　　　　　　　　號
上列上訴人因違反毒品危害防制條例案件，不服台灣高等法院高
雄分院中華民國九十六年六月十一日第二審更審判決（九十六年
度上更(二)字第七六號，起訴案號：台灣高雄地方法院檢察署九十
四年度偵字第二０八三二、二八三二八號），提起上訴，本院判
決如下：
    主  文
原判決撤銷，發回台灣高等法院高雄分院。
    理  由
本件原判決認定上訴人甲○明知海洛因係屬第一級毒品，不得運
輸及持有，又屬行政院依據懲治走私條例所頒管制進出口物品，
不限其數額，均不得私運進出口，竟仍與其子林明哲及王金寶、
王金蘭姊妹（以上三人另案審理中）共同基於將第一級毒品海洛
因由大陸地區私運、運輸入台灣之犯意聯絡，先由林明哲出面以
事成後每人酬勞新台幣（下同）十五萬元之代價委請王金蘭、王
金寶姊妹二人，替渠等夾帶海洛因入境，王金蘭姊妹應允後，林
明哲即於民國九十四年九月五日之前某日，在林明哲位於高雄縣
燕巢鄉住處，將六十萬元交予王金蘭及王金寶，推由王金蘭、王
金寶先於同年月五日許，搭乘長榮航空公司班機由高雄小港國際
機場出境至澳門，再於同日由澳門進入中國珠海地區，王金蘭姊
妹將該六十萬元現金交予姓名年籍不詳綽號「阿坤」之成年男子
，由「阿坤」在珠海地區購買海洛因。而上訴人亦於同年月六日
攜帶六十萬元現金，獨自搭乘長榮航空班機，自高雄小港國際機
場出境至澳門，於翌日進入大陸珠海地區，亦將六十萬元現金交
予「阿坤」購買海洛因，同時與王金蘭、王金寶二人於珠海之飯
店會合。王金蘭姊妹二人則經安排與上訴人同宿在該飯店之相鄰
之房間，以便互相照應。「阿坤」嗣於九十四年九月十二日凌晨
二時許將三包塊狀海洛因（其中一包由林立泰購得、一包交給甲
○、另一包即原判決附表編號三部分則為與上訴人無犯意聯絡之
邱義成另委託「阿坤」購得後，由「阿坤」請王金蘭、王金寶順
道帶回）交給王金蘭、王金寶。王金蘭、王金寶為遂行其運輸毒
品之犯行，則將海洛因搗碎成較細之粉末後，分由王金蘭、王金
寶藏放於身上，上訴人則自搗碎後之海洛因粉末中取出如原判決
附表編號一之海洛因，盛裝成一包，欲先帶回台灣當樣本供不詳
姓名之人先試用。嗣上訴人於九十四年九月十二日十五時二十分
許，將該包毒品海洛因夾藏在所穿戴之左小腿護膝內，搭乘長榮
航空BR-822班機由高雄小港國際機場私運、運輸入境，惟隨即遭
據報前往機場查緝之員警會同海關人員當場在其左小腿護膝內扣
得該包海洛因，及其所有供運輸海洛因所用之護膝一個。另王金
蘭及王金寶二人則於翌日（同月十三日）十五時五十分許，將該
附表編號二、三之海洛因綑綁並藏置在渠二人之下腹部及填裝在
二人所穿著之胸罩內，由桃園中正國際機場私運、運輸入境時，
遭據報到場之員警會同海關人員當場查獲，並當場在王金蘭姊妹
二人身上扣得前揭海洛因及藏置毒品之束腹一只等情。因而將第
一審科刑之判決撤銷，改判依想像競合犯，從一重論處上訴人共
同運輸第一級毒品罪刑，固非無見。
惟查：(一)、按有罪判決書之事實一欄，為判斷其適用法令當否之
準據，應將法院依職權認定與論罪科刑有關之事實，翔實記載，
然後於理由內逐一說明其憑以認定之證據，並使事實認定與理由
說明，互相適合，方為合法。倘若事實認定與理由說明，不相一
致，或事實、理由欄內之記載，前後齟齬，按諸刑事訴訟法第三
百七十九條第十四款後段規定，均屬判決理由矛盾之當然違背法
令，足以構成撤銷之原因。依原判決認定之事實，上訴人與林明
哲、王金蘭、王金寶共同運輸本件之第一級毒品海洛因，其中由
林明哲交付王金蘭、王金寶六十萬元，至中國珠海地區予「阿坤
」者購毒運輸返台，另上訴人亦攜帶六十萬元交付「阿坤」者購
毒交由王金蘭、王金寶運輸返台。嗣「阿坤」於九十四年九月十
二日凌晨二時許將三包塊狀海洛因（其中一包由林立泰購得、一
包交給甲○、另一包即原判決附表編號三部分則為與甲○無犯意
聯絡之邱義成另委託「阿坤」購得後，由「阿坤」請王金蘭、王
金寶順道帶回）交給王金蘭、王金寶等情（見原判決第二頁第十
三行至十七行）。認定之事實如果無訛，「阿坤」交付王金蘭、
王金寶之塊狀海洛因三包，其中一包為林立泰購得，一包為上訴
人購得，另一包與上訴人無關之邱義成順便要求王金蘭、王金寶
帶回，何以林明哲交付六十萬元予王金蘭、王金寶購買海洛因運
輸返台部分，並未由「阿坤」購買後交付王金蘭、王金寶運輸返
台？原判決引用王金蘭於原審證稱：「阿坤拿兩包給我們，一份
六十萬元，他說一份是甲○的」（見原判決第七頁第十三、十四
行），如果可採取，「阿坤」交付之塊狀海洛因二包，其中一包
為林明哲交付六十萬元所購，一包是上訴人交付六十萬元購得，
非如原判決認定一包是林立泰購得。顯然原判決認定之事實與理
由之說明不相適合，自有判決理由矛盾之違法。另林明哲、王金
蘭、王金寶、林立泰、邱義成涉犯本案經檢察官起訴，經原審以
九十五年度上訴字第一一五八號判決（見本院九十六年度台上字
第一一七四號卷第三十五頁），認定林明哲所交付王金蘭、王金
寶之六十萬元係由林立泰交付林明哲再轉交王金蘭、王金寶，彼
等為運輸第一級毒品之共同正犯，此部分之犯罪行為並未包括上
訴人在內。實情是否如此？原審未調查審認，亦有未當。(二)、依
原判決認定之事實，王金蘭、王金寶收到「阿坤」交付之三包塊
狀海洛因後，即將海洛因搗碎成較細粉末，分由王金蘭、王金寶
藏放於身上，上訴人則自搗碎後之海洛因粉末中取出如原判決附
表編號一之海洛因，盛裝成一包，欲先帶回台灣當樣本供人試用
等情。於理由內亦引用王金蘭在第一審之證言稱：阿坤拿海洛因
給我們時，有說其中一份六十萬元的海洛因是上訴人的，我在取
得阿坤所交付之海洛因三塊後，係將其全部搗碎，沒有分是誰的
等語（見原判決第六頁第二至四行）。如果無訛，王金蘭、王金
寶既將收受自阿坤交付之三塊海洛因磚，全部混合搗碎，上訴人
與王金蘭、王金寶分別將搗碎之粉末分成三份運輸返台，則該三
份海洛因之純度似應相同，始符合實情。惟依據原判決附表編號
一、二、三所列海洛因之純度，分別為8％、10.72％、41.4 3％
。原判決認定之事實與上揭證據資料不符，自有判決理由矛盾之
違法。實情究竟如何？原審未予調查釐清，致事實尚非明確，遽
行判決，難認適法。上訴意旨執以指摘原判決不當，非無理由，
應認原判決仍有發回更審之原因。
據上論結，應依刑事訴訟法第三百九十七條、第四百零一條，判
決如主文。
中　　華　　民　　國　九十六　年　　八　　月　三十一　日
                      最高法院刑事第九庭
                          審判長法官  洪　清　江
                                法官  石　木　欽
                                法官  李　伯　道
                                法官  韓　金　秀
                                法官  陳　晴　教
      本件正本證明與原本無異
                                      書  記  官
中　　華　　民　　國　九十六　年　　九　　月　　十　　日
                                                      Ｑ
